臺灣臺北地方法院刑事判決
110年度訴字第958號
公  訴  人  臺灣臺北地方檢察署檢察官
被      告  陳隆杰


上列被告因詐欺等案件，經檢察官追加起訴（110年度偵字第285
34號），被告於準備程序中就被訴事實為有罪之陳述，經告知簡
式審判程序之旨，並聽取公訴人、被告之意見後，由本院裁定改
行簡式審判程序審理，判決如下：
    主      文
陳隆杰犯三人以上共同冒用公務員名義詐欺取財罪，處有期徒刑
壹年伍月。
    事實及理由
一、犯罪事實：陳隆杰於民國110年3月1日起，加入通訊軟體TEL
    EGRAM暱稱「天外奇蹟」之「洪銘麟」（另案偵辦中）及其
    餘真實姓名年籍不詳之成年人等人所組成3人以上，以實施
    詐術為手段，具有持續性、牟利性及結構性之詐欺集團（下
    稱本案詐欺集團，就所涉違反組織犯罪防制條例部分，業經
    另案起訴），擔任收取被害人遭詐欺之款項、金融帳戶提款
    卡之1號車手角色。陳隆杰並與上開成員等共同意圖為自己
    不法之所有，基於3人以上為詐欺取財及隱匿詐欺取財犯罪
    所得去向、所在，意圖使本案詐欺集團成員逃避刑事追訴而
    移轉該等犯罪所得之洗錢等犯意聯絡，先由該集團某成員於
    110年4月20日上午10時許，以電話聯絡高巧治，喬裝檢警身
    分，佯稱其涉及刑事案件，必須交出金融帳戶存摺、提款卡
    及密碼作為接受調查等語，致高巧治不疑有他而陷於錯誤，
    先在電話中告知該集團成員如附表一所示金融機構帳戶提款
    卡之密碼後，並於同日下午1時許，在其位於臺北市○○區○○
    街000巷00弄00號3樓之住處，將其如附表一所示金融機構帳
    戶存摺、金融卡交付予依「洪銘麟」指示前來收取之陳隆杰
    。嗣陳隆杰收取後，隨即於如附表二所示時、地，持上開帳
    戶提款卡提領高巧治所有之款項共新臺幣（下同）268,000
    元，復依「洪銘麟」指示，在臺北市信義區某公園內，將所
    提領現金268,000元及如附表一所載金融機構帳戶存摺、金
    融卡交付予本案詐欺集團其他成員，以此方式掩飾特定犯罪
    所得之本質、來源及去向。
二、被告陳隆杰所犯為死刑、無刑徒刑或最輕本刑為3年以上有
    期徒刑以外之罪，其於準備程序中就被訴事實為有罪之陳述
    ，經告知簡式審判程序之旨，並聽取公訴人及被告之意見後
    ，依刑事訴訟法第273條之1第1項規定，進行簡式審判程序
    ；又本件之證據調查，依刑事訴訟法第273條之2規定，不受
    同法第159條第1項、第161條之2、第161條之3、第163條之1
    及第164條至第170條規定之限制，均合先敘明。　　
三、證據名稱：
(一)證人即告訴人高巧治於警詢時之證述（見偵卷第23至27頁）
    。
(二)內政部警政署反詐騙諮詢專線紀錄表1份、監視錄影畫面截
    圖29張、如附表一編號1至3所示金融帳戶之開戶申登資料、
    歷史交易明細各1份（見偵卷第31至33、35至50、99至100、
    127至129、133至135頁）。
(三)被告陳隆杰於警詢、偵訊時及本院審理中之自白。
四、論罪科刑：
(一)核被告所為，係犯刑法第339條之4第1項第1款、第2款之三
    人以上共同冒用公務員名義詐欺取財罪（追加起訴意旨未論
    及該條項第1款「冒用公務員名義」之加重要件，應予補充
    ）及洗錢防制法第14條第1項、同法第2條第2款之普通洗錢
    罪。
(二)按共同實行犯罪行為之人，在合同意思範圍以內，各自分擔
    犯罪行為之一部，相互利用他人之行為，以達其犯罪之目的
    者，即應對於全部所發生之結果，共同負責，不問犯罪動機
    起於何人，亦不必每一階段犯行，均經參與。再關於犯意聯
    絡，不限於事前有所協議，其於行為當時，基於相互之認識
    ，以共同犯罪之意思參與者，亦無礙於共同正犯之成立。且
    數共同正犯之間，原不以直接發生犯意聯絡者為限，即有間
    接之聯絡者，亦包括在內。詐欺集團成員，以分工合作之方
    式，各自分擔犯罪行為之一部，相互利用他人之行為，以達
    詐欺取財之目的，即應負共同正犯責任，不必每一階段犯行
    均經參與，且犯意之聯絡，亦不以直接發生者為限，其有間
    接之聯絡者，亦屬之（最高法院85年度台上字第6220號、97
    年度台上字第2946號判決意旨參照）。查被告雖未實際撥打
    電話詐欺告訴人，然被告及本案詐欺集團成員間，事前謀議
    由擔任話務手之人以前揭犯罪事實欄所示詐術行騙，並由被
    告出面向告訴人收取附表一所示帳戶及提領其內款項，顯屬
    整體詐欺行為分工之一環。被告與該詐欺集團成員就所欲進
    行之犯行，事先已有認識，縱被告未全程親自參與犯行，依
    前述說明，既在其與該詐欺集團成員犯意聯絡之範圍內，被
    告自應對全部行為之結果負其責任。是被告與「洪銘麟」、
    該詐欺集團之話務手等詐欺集團成員間，有犯意聯絡及行為
    分擔，自應論以共同正犯。　　
(三)被告以一行為同時觸犯上開三人以上共同冒用公務員名義詐
    欺取財、普通洗錢等2罪，乃想像競合犯，依刑法第55條規
    定，從一重之三人以上共同冒用公務員名義詐欺取財罪處斷
    。
(四)被告前因施用毒品案件，經臺灣臺南地方法院以108年度簡
    字第1682號判決判處有期徒刑2月確定；又因施用毒品案件
    ，經同法院以108年度簡字第3222號判決判處有期徒刑2月確
    定；上開二案經同法院以109年度聲字第209號裁定應執行有
    期徒刑3月確定，於109年5月26日易科罰金執行完畢，有臺
    灣高等法院被告前案紀錄表在卷可參，其受有期徒刑之執行
    完畢後，5年以內故意再犯本件有期徒刑以上之罪，為累犯
    。惟本院審酌被告構成累犯之毒品前案紀錄，與本案財產犯
    罪型態迥異，罪質內涵均屬不同，難遽認被告有何刑罰反應
    力薄弱或有特別惡性之情形，參諸司法院釋字第775號解釋
    意旨，本件並無依刑法第47條第1項加重其刑之必要。
(五)又想像競合犯之處斷刑，本質上係「刑之合併」，其所謂從
    一重處斷，乃將想像競合犯組成之評價上數罪，合併為科刑
    一罪，其所對應之刑罰，亦合併其評價上數罪之數法定刑，
    而為一個處斷刑。易言之，想像競合犯侵害數法益者皆成立
    犯罪，論罪時必須輕、重罪併舉論述，同時宣告所犯各罪名
    ，包括各罪有無加重、減免其刑之情形，亦應說明論列，量
    刑時併衡酌輕罪部分量刑事由，評價始為充足，然後依刑法
    第55條規定「從一重處斷」，非謂對於其餘各罪可置而不論
    。因此，法院決定處斷刑時，雖以其中最重罪名之法定刑，
    做為裁量之準據，惟於裁量其輕重時，仍應將輕罪合併評價
    在內（最高法院108年度台上字第4405、4408號判決意旨參
    照）。查洗錢防制法第16條第2項規定：「犯前2條之罪，在
    偵查或審判中自白者，減輕其刑。」被告就上開洗錢犯行，
    已於偵查中及本院審理中坦承不諱，業如前述。是被告就所
    犯洗錢防制法部分，原應減輕其刑，然依照前揭罪數說明，
    被告就上開犯行係從一重論處加重詐欺取財罪，無從直接依
    本條規定減刑，但就被告此部分想像競合輕罪得減刑部分，
    本院於量刑時，將併予審酌，附此敘明。　
(六)爰審酌被告不思尋求正當途徑賺取報酬，為貪圖輕易獲得金
    錢之利誘，參與詐欺集團之犯罪組織，接受詐欺集團成員之
    指揮，以前揭犯罪事實欄所示方式從事詐欺、洗錢行為，不
    僅侵害他人財產法益，且造成檢警查緝困難，影響社會治安
    ，實屬不該。兼衡告訴人所受損失程度、被告就本件犯行之
    分工程度及參與情形、其犯後態度（被告於偵查中及本院審
    理中均坦承犯行，於本院審理中與告訴人成立調解但尚未履
    行，見本院卷第121至124、169頁）、生活狀況（含前述施
    用毒品之前案紀錄及執行情形）、智識程度、家庭經濟狀況
    （見本院卷第66頁）等一切情狀，量處如主文所示之刑。
五、沒收之說明：
(一)被告向告訴人收取之存摺、提款卡及提領之現金，均已依「
    洪銘麟」指示交付他人，據被告於警詢、偵訊時供陳在案（
    見偵卷第13、123頁），堪認被告對上開詐欺犯罪所得並無
    處分權限，自無從對被告宣告沒收。
(二)被告固於警詢、偵訊時及本院審理中供稱：我欠「洪銘麟」
    3萬元，經過1年且加計利息後變成30萬元，「洪銘麟」說幫
    他做事就可以不用還錢等語（見偵卷第19、122頁，本院卷
    第59頁），可認被告因本件犯行受有抵償債務30萬元之財產
    上利益。惟查該犯罪所得業經另案宣告沒收，有臺灣高等法
    院111年度上訴字第89號判決在卷可憑（見本院卷第149至16
    5頁），爰不予宣告重複沒收或追徵。
據上論斷，應依刑事訴訟法第273條之1第1項、第299條第1項前
段、第310條之2、第454條第1項，判決如主文。
本案由檢察官林晉毅追加起訴，經檢察官李明哲到庭執行職務。
中　　華　　民　　國　　111 　年　　8 　　月　　30　　日
                    刑事第三庭  法  官  馮昌偉 　　
上正本證明與原本無異。 
如不服本判決應於收受送達後20日內向本院提出上訴書狀，並應
敘述具體理由；其未敘述上訴理由者，應於上訴期間屆滿後20日
內向本院補提理由書（均須按他造當事人之人數附繕本）「切勿
逕送上級法院」。告訴人或被害人如對於本判決不服者，應具備
理由請求檢察官上訴，其上訴期間之計算係以檢察官收受判決正
本之日期為準。 因疫情而遲誤不變期間，得向法院聲請回復原
狀。
                                書記官  鄭如意
中　　華　　民　　國　　111 　年　　8 　　月　　30　　日
附錄本案論罪科刑法條：
中華民國刑法第339條之4
犯第339條詐欺罪而有下列情形之一者，處1年以上7年以下有期
徒刑，得併科1百萬元以下罰金：
一、冒用政府機關或公務員名義犯之。
二、三人以上共同犯之。
三、以廣播電視、電子通訊、網際網路或其他媒體等傳播工具，
    對公眾散布而犯之。
前項之未遂犯罰之。　　　　　　　　
洗錢防制法第14條
有第二條各款所列洗錢行為者，處7年以下有期徒刑，併科新臺
幣5百萬元以下罰金。
前項之未遂犯罰之。
前二項情形，不得科以超過其特定犯罪所定最重本刑之刑。
附表一
編號 金融機構 帳號 1 第一商業銀行 000-00000000000號 2 玉山商業銀行 000-0000000000000號 3 國泰世華商業銀行 000-000000000000號 
附表二
編號 提領時間 提領地點 提領金額 （新臺幣） 提領帳戶 1 110年4月20日下午1時56分許 臺北市○○區○○路0段00號1樓（第一銀行松貿分行） 30,000元 第一商業銀行帳號000-00000000000號帳戶 2 110年4月20日下午1時58分許 臺北市○○區○○路0段00巷0號1樓（OK便利商店臺北三興門市） 20,000元  3 110年4月20日下午1時58分許  20,000元  4 110年4月20日下午1時59分許  20,000元  5 110年4月20日下午2時5分許 臺北市○○區○○路0段00號（玉山銀行基隆路分行） 30,000元 玉山商業銀行帳號000-0000000000000號帳戶 6 110年4月20日下午2時6分許  30,000元  7 110年4月20日下午2時7分許  30,000元  8 110年4月20日下午2時12分許 臺北市○○區○○街0號（全家便利商店三興門市）  20,000元  9 110年4月20日下午2時12分許  20,000元  10 110年4月20日下午2時13分許  20,000元  11 110年4月20日下午2時22分許 臺北市○○區○○路0段00號（統一超商中興門市） 20,000元 國泰世華商業銀行帳號000-000000000000號帳戶 12 110年4月20日下午2時23分許  8,000元